【裁判字號】    95,易,1178
【裁判日期】    950824
【裁判案由】    竊盜
【裁判全文】
臺灣板橋地方法院刑事判決              95年度易字第1178號
公  訴  人  臺灣板橋地方法院檢察署檢察官
被      告  丁○○
                    (現另案於臺灣臺北監獄臺北分監執行中)
            乙○○
上列被告因竊盜等案件，經檢察官提起公訴（95年度偵字第4673
號），被告於準備程序中為有罪之陳述，經本院合議庭裁定由受
命法官進行簡式審判程序獨任審理，本院判決如下：
    主  文
丁○○共同連續攜帶兇器竊盜，處有期徒刑玖月，扣案老虎鉗參
支、斜口鉗壹支、活動扳手壹支、尖嘴鉗參支、多功能鉗貳支、
螺絲起子肆支沒收。
乙○○連續寄藏贓物，處有期徒刑參月，如易科罰金，以參佰元
折算壹日。
    事  實
一、丁○○（綽號小Ｅ）前於民國九十三年間，因竊盜案，經本
    院於九十四年十二月三十日以九十四年度訴字第一八九○號
    判決判處有期徒刑八月後確定（尚未執行完畢，據此，本案
    不構成累犯），詎仍不知悔改，其與丙○○（綽號阿挫，待
    其到案後，另行審結）於九十五年一月底某日，見臺北縣三
    重市○○路旁所停放之車牌號碼不詳機車無人看管，竟共同
    基於意圖為自己不法所有之竊盜概括犯意聯絡，持丁○○所
    有客觀上足以危害人之生命、身體、健康安全，可供兇器使
    用之老虎鉗三支、斜口鉗一支、活動扳手一支、尖嘴鉗三支
    、多功能鉗二支、螺絲起子四支等工具，將該車之金色剎車
    卡鉗一個拆卸後竊取得手；復於九十五年二月初，與丙○○
    共同承前意圖為自己不法所有之竊盜概括犯意聯絡，先後二
    次在台北縣新莊市、三重市某處，持前開丁○○所有客觀上
    足以危害人之生命、身體、健康安全，可供兇器使用之老虎
    鉗三支、斜口鉗一支、活動扳手一支、尖嘴鉗三支、多功能
    鉗二支、螺絲起子四支等工具，拆卸停放路邊車牌號碼不詳
    機車上之避震器三組、氙氣燈泡一組後將之竊取得手；再於
    九十五年二月十五日二十二時三十分許，與丙○○共同承前
    意圖為自己不法所有之竊盜概括犯意聯絡，在臺北市○○區
    ○○街一四七巷五號地下停車場內，持前開丁○○所有客觀
    上足以危害人之生命、身體、健康安全，可供兇器使用之老
    虎鉗三支、斜口鉗一支、活動扳手一支、尖嘴鉗三支、多功
    能鉗二支、螺絲起子四支等工具，將停放該處甲○○所有車
    牌號碼ＸＶＭ
    ─三六一號重型機車上之黑色剎車卡鉗一個拆卸後，竊取得
    手離去。
二、乙○○（綽號小光）明知丁○○於九十五年二月中旬某日，
    在臺北縣新莊市新莊夜市，所交付之機車避震器三支係屬行
    竊而來之贓物，竟允為寄藏並代為銷售，丁○○乃決定將其
    中二支機車避震器贈與乙○○做為寄藏代為銷售之報酬，乙○○遂受贈收受持有該二支機車避震器，並將另一支避震器
    加以藏放，嗣後將該受寄之避震器拍照後，以其在雅虎奇摩
    網站所申請帳號Ｚ000000000、密碼○四一七ＭＩ
    ＭＩ，登入雅虎拍賣網站拍賣；乙○○於九十五年二月十五
    日後某日，承前寄藏贓物之概括犯意，明知丁○○在不詳地
    點，所交付前開竊得之機車剎車卡鉗二個（金色、黑色各一
    個）亦屬行竊而來之贓物，竟仍應允寄藏代為銷售，並以同
    前方式，在雅虎拍賣網站上，刊登拍賣上開煞車卡鉗之廣告
    ，嗣經甲○○於網路上發現乙○○前開刊登拍賣廣告內容為
    其失竊之煞車卡鉗報警處理，並與乙○○、丁○○聯繫，佯
    稱欲購剎車卡鉗並約定在臺北縣板橋市○○路○段三一號家
    樂福賣場前看貨，員警因於九十五年二月二十四日二十一時
    三十分許，在前開約定地點，查獲前往交易之丁○○，並當
    場起出前開丁○○、丙○○竊得之黑色及金色剎車卡鉗各一
    個；再於九十五年二月二十五日一時許，經丁○○帶同至丙○○位於臺北縣板橋市○○○街一○二巷一弄六號二樓家中
    ，扣得丁○○所有，供其與丙○○共犯本件竊盜犯罪所用之
    老虎鉗三支、斜口鉗一支、活動扳手一支、尖嘴鉗三支、多
    功能鉗二支、螺絲起子四支，並起出前開竊得之贓物氙氣燈
    泡一組等物；復於同日三時五十分許，經乙○○同意，至乙○○位於臺北縣板橋市○○路○段一五○巷二六號之二家中
    搜索，起出丁○○、丙○○前開竊得之機車避震器三支。
三、案經臺北縣政府警察局海山分局報告臺灣板橋地方法院檢察
    署檢察官偵查後起訴。
    理  由
一、認定犯罪事實所憑之證據：
    訊據被告丁○○、乙○○對於上揭事實坦承不諱，核與被害
    人甲○○於警訊中指訴失竊情節相符，並有贓物認領保管單
    、查獲現場及雅虎拍賣網站之翻拍相片等在卷可稽，足徵被
    告前開自白應與事實相符，可以採信，本件事證明確，被告
    犯行堪以認定。
二、新舊法之比較適用：
    按被告行為後，與其本件犯行有關之刑法第二條法律變更適
    用、第二十八條共同正犯、第三十三條第五款罰金最低額度
    、第四十一條第一項易科罰金、第五十六條連續犯等規定，
    已於九十四年一月七日經立法院修正三讀通過，總統命令公
    布，九十五年七月一日施行，茲就該等規定之新舊法比較適
    用析述如下：
(一)、刑法第二條：
    刑法第二條係規範行為後法律變更適用所生新舊法律比較適
    用之準據法，於新法施行後，應逕適用新法第二條第一項之
    規定，為「從舊從輕」之比較。
(二)、刑法第二十八條：
    修正前刑法第二十八條規定：「二人以上共同實施犯罪之行
    為者，皆為正犯。」修正後刑法第二十八條規定：「二人以
    上共同實行犯罪之行為者，皆為正犯。」剔除未參與犯罪實
    行行為之預備及陰謀共同正犯，然對本件被告丁○○而言，
    其參與實行竊盜行為，修正前後之規定，並無何者有利或不
    利之情形，爰依修正後刑法第二條第一項前段之規定，適用
    行為時之修正前刑法第二十八條規定，論以共同正犯。
(三)、刑法第三十三條第五款之規定：
    刑法分則編各罪所定罰金之貨幣單位原為銀元，且依修正前
    刑法第三十三條第五款規定，罰金刑為一銀元以上，而有關
    罰金倍數之調整及銀元與新台幣之折算標準，則定有「罰金
    罰鍰標準條例」及「現行法規所定貨幣單位折算新台幣條例
    」，除罰金以一銀元折算三元新台幣外，並將七十二年六月
    二十六日以前修正之刑法部分條文罰金數額提高二至十倍，
    其後修正者則不再提高倍數；嗣修正後刑法第三十三條第五
    款則將罰金刑提高為新台幣一千元以上，並以百元計算之，
    且因刑法第三十三條第五款所定罰金貨幣單位既已改為新台
    幣，刑法分則編各罪所定罰金之貨幣單位亦應配合修正為新
    台幣，併考量刑法修正施行後，不再適用「現行法規所定貨
    幣單位折算新台幣條例」，為使刑法分則編各罪所定罰金之
    最高數額與刑法修正前趨於一致，爰增訂刑法施行法第一條
    之一規定，將刑法分則編各罪所定罰金之貨幣單位均改為新
    台幣，並將七十二年六月二十六日以前修正之刑法部分條文
    罰金數額提高為三十倍，其後修正者則提高為三倍。是以刑
    法分則編各罪所定罰金刑之最高數額，於上開規定修正後仍
    屬一致，並無不同；但其罰金刑之最低數額，則比修正前提
    高，從而本件自以適用修正前刑法第三十三條第五款決定刑
    法第三百四十九條之罰金額，對於被告乙○○較為有利。
(四)、刑法第四十一條第一項前段規定：
    修正前刑法第四十一條第一項前段規定：「犯最重本刑為五
    年以下有期徒刑以下之刑之罪，而受六個月以下有期徒刑或
    拘役之宣告，因身體、教育、職業、家庭之關係或其他正當
    事由，執行顯有困難者，得以一元以上三元以下折算一日，
    易科罰金。」而修正前罰金罰鍰提高標準條例第二條（於九
    十五年七月一日修正刪除）規定，就其原定數額提高為一百
    倍折算一日，則本件被告行為時之易科罰金折算標準，最高
    得以銀元三百元折算一日，經折算為新臺幣後，應以新臺幣
    九百元折算為一日。惟修正後刑法第四十一條第一項前段則
    規定：「犯最重本刑為五年以下有期徒刑以下之刑之罪，而
    受六個月以下有期徒刑或拘役之宣告者，得以新臺幣一千元
    、二千元或三千元折算一日，易科罰金。」比較修正前後之
    易科罰金折算標準，以修正前之規定，較有利於被告乙○○
    ，則應依刑法第二條第一項前段，適用修正前刑法第四十一
    條第一項前段規定，定其折算標準，併此敘明。
(五)、刑法第五十六條規定：
    修正後刑法第五十六條規定，業已刪除連續犯之規定。故連
    續數行為而犯同一罪名，依修正前刑法第五十六條規定，應
    以一罪論，但得加重其刑；而依修正後規定，則已無連續犯
    可資適用，即應將各次犯行以數罪併合處罰。是以適用修正
    前刑法五十六條關於連續犯之規定，自係較為有利。
(六)、綜合上述各條文修正前、後之比較，並依諸「新舊刑法關於
    刑之規定，雖同採從輕主義，係適用最有利於行為人之法律
    ，既曰法律，自較刑之範圍為廣，比較時應就罪刑有關之共
    犯、未遂犯、連續犯、牽連犯、結合犯以及累犯加重、自首
    減輕、暨其他法定加減原因、與加減例等一切情形，綜其全
    部之結果，而為比較，再適用有利於行為人之法律處斷」（
    參照最高法二十四年上字第四六三四號判例要旨）及修正後
    刑法第二條第一項前段、後段規定之「從舊、從輕」原則，
    爰依整體比較結果，適用被告行為時之法律，即修正前刑法
    之相關規定予以論處。
三、應適用之法律、科刑審酌事由及沒收物之處理：
(一)、按刑法第三百二十一條第一項第三款之攜帶兇器竊盜罪，係
    以行為人攜帶兇器竊盜為其加重條件，此所謂兇器，其種類
    並無限制，凡客觀上足對人之生命、身體、安全構成威脅，
    具有危險性之兇器均屬之，且祇須行竊時攜帶此種具有危險
    性之兇器為已足，並不以攜帶之初有行兇之意圖為必要（最
    高法院七十九年臺上字第五二五三號判例意旨足資參照），
    查本件扣案之老虎鉗三支、斜口鉗一支、活動扳手一支、尖
    嘴鉗三支、多功能鉗二支、螺絲起子四支等物，被告丁○○
    自承係以該等工具拆卸機車上之煞車卡鉗、避震器後竊取之
    ，顯見該等工具俱屬質地堅硬之器物，客觀上足對人之生命
    、身體、安全構成威脅，自屬具有危險性之兇器，是丁○○
    持之為本件竊盜犯行，係犯刑法第三百二十一條第一項第三
    款之攜帶兇器竊盜罪；又丁○○就所為竊盜犯行，與同案共
    犯丙○○間，具有犯意聯絡、行為分擔，應依修正前刑法第
    二十八條規定論以共同正犯。次按刑法對於未遂犯之處罰，
    係採列舉主義，故所犯各法條如無處罰未遂之明文，即不得
    以未遂犯論處，甲將侵占所得之銅佛、字畫交上訴人出賣，
    因售賣未妥仍行送回，業經原判決明白認定，是上訴人牙保
    贓物尚未達於既遂之程度，而刑法第三百四十九條第二項之
    罪，並無處罰未遂之明文，該上訴人自不成立犯罪（最高法
    院著有二十五年上字第六八○六號判決意旨參照）。被告乙○○明知丁○○所交付避震器三支、煞車卡鉗二個等物，均
    屬行竊所得贓物，竟仍應允將其中一支避震器、二個煞車卡
    鉗予以受寄代售，並將之拍照後，上網刊登廣告居間介紹不
    特定人買受，惟尚未完成交易即為警查獲，因牙保贓物罪並
    無處罰未遂之規定，自無成立牙保贓物之可能，惟乙○○收
    受避震器一支、煞車卡鉗二個等贓物後，應允代售，因其代
    售行為，含有使該等贓物無從發見，自有隱藏之意，應成立
    刑法第三百四十九條第二項之寄藏贓物罪，公訴人認乙○○
    此部份所為係犯同條項之牙保贓物罪，容有誤會，應予更正
    ；至乙○○明知丁○○所交付二支避震器係屬贓物，仍與收
    受之行為，係犯同法第三百四十九條第一項之收受贓物罪。
    丁○○先後四次攜帶兇器竊盜、乙○○先後二次寄藏贓物行
    為，均各時間緊接，觸犯構成要件相同之罪名，顯均各基於
    概括犯意為之，為連續犯，均應依修正前刑法第五十六條規
    定，各論以連續攜帶兇器竊盜一罪、連續寄藏贓物一罪，並
    均各加重其刑。又乙○○係同時同地自丁○○處取得避震器
    三支，是其所犯前開連續寄藏贓物、收受贓物罪間，具有一
    行為觸犯數罪名之想像競合犯關係，應依刑法第五十五條規
    定，從一重之連續寄藏贓物罪處斷。
(二)、爰審酌丁○○有如事實所載前科及刑之執行情形，乙○○並
    無前科，有台灣高等法院被告前案紀錄表在卷可稽，及其等
    犯罪之動機、目的、所生危害暨犯罪後均坦承犯行，甚有悔
    意等一切情狀，就丁○○、乙○○二人所犯之罪，各自量處
    如主文第一、二項所示之刑，並就乙○○部分諭知如易科罰
    金之折算標準，以示懲儆。
(三)、末按刑法第三十八條第一項第一款、第二項雖已將「左列」
    改為「下列」，「犯人」改成「犯罪行為人」，然因沒收屬
    於從刑，依照最高法院九十五年五月二十三日第八次刑事庭
    會議決議第一點第（五）小點：「從刑附屬於主刑，除法律
    有特別規定者外，依主刑所適用之法律」，本案關於刑法修
    正前後之比較適用，整體言之，既應以修正前之刑法對被告
    較為有利，則從刑部分亦應一體適用修正前刑法之規定。是
    丁○○所有，供其與丙○○共犯本件竊盜犯罪所用之老虎鉗
    三支、斜口鉗一支、活動扳手一支、尖嘴鉗三支、多功能鉗
    二支、螺絲起子四支，爰依修正前刑法第三十八條第一項第
    二款規定沒收。
據上論斷，應依刑事訴訟法第二百七十三條之一第一項、第二百
九十九條第一項前段，刑法第二條第一項前段、第二十八條（修
正前）、第五十六條（修正前）、第三百二十一條第一項第三款
、第三百四十九條第一項、第二項、第五十五條、第四十一條第
一項前段（修正前）、第三十八條第一項第二款（修正前），罰
金罰鍰提高標準條例第一條前段（修正前）、該條例第二條（廢
止前），現行法規所定貨幣單位折算新臺幣條例第二條，判決如
主文。
本案經檢察官徐名駒到庭執行職務。
中    華    民    國    95    年    8     月    24    日
                  刑事第四庭    法  官  陳明偉
以上正本證明與原本無異
如不服本判決應於送達後10日內向本院提出上訴狀
                                書記官  陳慧儷
中    華    民    國    95    年    8     月    24    日
附錄本案論罪科刑法條全文：
中華民國刑法第321條第1項第3款
（加重竊盜罪）
犯竊盜罪而有左列情形之一者，處 6 月以上、 5 年以下有期徒
刑：
一  於夜間侵入住宅或有人居住之建築物、船艦或隱匿其內而犯
之者。
二  毀越門扇、牆垣或其他安全設備而犯之者。
三  攜帶兇器而犯之者。
四  結夥三人以上而犯之者。
五  乘火災、水災或其他災害之際而犯之者。
六  在車站或埠頭而犯之者。
前項之未遂犯罰之。
中華民國刑法第349條第1項
（普通贓物罪）
收受贓物者，處 3 年以下有期徒刑、拘役或 5 百元以下罰金。
搬運、寄藏、故買贓物或為牙保者，處 5 年以下有期徒刑、拘役
或科或併科 1 千元以下罰金。
因贓物變得之財物，以贓物論。


司法院資訊處製作；財團法人民間司法改革基金會備份。
